【裁判字號】    97,上易,330
【裁判日期】    970630
【裁判案由】    清償借款
【裁判全文】
臺灣高等法院民事判決                 97年度上易字第330號
上  訴  人  甲○○
被上訴人    乙○○
                        號
訴訟代理人  王玉珊律師
上列當事人間請求清償借款事件，上訴人對於中華民國97年1月
17日臺灣板橋地方法院96年度訴字第2310號第一審判決提起上訴
，本院於97年6月25日言詞辯論終結，判決如下：
    主  文
上訴駁回。
第二審訴訟費用由上訴人負擔。
    事實及理由
一、被上訴人主張：上訴人於民國89年6月5日向被上訴人借款新
    台幣（下同）60萬元，約定借款利率為年息百分之6（即月
    息為3000元）。被上訴人即指示其配偶許淑芳自許淑芳設於
    台北縣樹林市農會帳戶提款60萬元匯入上訴人農民銀行中和
    分行帳戶內，詎上訴人除斷斷續續給付部分利息外，迄未清
    償本金，而兩造就本件借款並未約定清償期，爰以原支付命
    令送達上訴人之日（即96年8月2日，見上訴人聲明異議狀所
    載）後一個月為催告返還之清償期屆至，惟上訴人迄未清償
    ，為此依消費借貸之法律關係，訴請上訴人給付被上訴人60
    萬元及自96年9月3日起至清償日止，按年息6%計算之利息。
    原審判決被上訴人應給付上訴人60萬元及自96年9月3日起至
    清償日止，按年息6%計算之利息。其於本院答辯聲明：上訴
    駁回。
二、上訴人則以：上訴人從未向被上訴人借款，此觀被上訴人亦
    自認係訴外人許淑芳匯款60萬元予上訴人自明，則本件債權
    人應為許淑芳，被上訴人提起本件訴訟，已屬無稽。而自89
    年借款迄今，上訴人已陸續償還本金共10萬，且均按月償還
    月息3000元至今。縱認上訴人得以自己名義提起本件訴訟，
    惟於借貸本金超過50萬元，已因清償而消滅，另被上訴人請
    求上訴人給付按年息6%計算之利息，亦無理由等語，資為抗
    辯。其上訴聲明：(1)原判決廢棄。(2)被上訴人在第一審之訴
    及其假執行之聲請均駁回。
三、查被上訴人之妻許淑芳確於89年6月5日自其設於台北縣樹林
    市農會大同分會000000-00000000號帳戶提款60萬元匯予上
    訴人，而上訴人則自89年10月起陸續匯款如附表所示金額至
    許淑芳之上開帳戶，此為兩造所不爭執，並有存摺、取款憑
    條、匯款申請書在卷可稽（見96年度促字第46846號卷第5頁
    、原審卷第19頁、本院卷第7至28、41至73頁）。
四、上訴人雖以系爭60萬元之匯款人為許淑芳，辯稱本件消費借
    貸之債權人應為許淑芳，而非被上訴人云云。但查：
(一)稱消費借貸者，謂當事人一方移轉金錢或其他代替物之所有權
  於他方，而約定他方以種類、品質、數量相同之物返還之契約
  。民法第474條第1項定有明文。而債權債務之主體以締結契約
  之當事人為準，無論實際支付債權金額或享用債權金額之人為
  何人，其消費借貸契約關係仍存在於締結契約之當事人間，而
  由渠等負契約責任。最高法院亦著有18年上字第1422號判例可
  資參照。
(二)經查，證人許淑芳於本院證稱伊是按被上訴人之指示自伊名義
  之帳戶提款60萬元匯予上訴人，伊本身從未借款予上訴人等語
  （見本院卷第80頁）。證人丙○○亦證稱伊為上訴人繼母，上
  訴人原係欲向其父親借款，因其父不願意，伊見上訴人欲創業
  無資金，乃向上訴人表示伊可代其詢問伊之胞弟即被上訴人可
  否借款，後伊請被上訴人借款60萬元予上訴人，每月利息3000
  元，被上訴人答應後，伊有告知上訴人借款利息，上訴人亦表
  示同意。被上訴人答應借款後，伊將上訴人之電話號碼告知被
  上訴人，由被上訴人自行打電話詢問上訴人帳戶後再匯款予上
  訴人等語（見本院卷第81頁）。足證系爭借貸契約確存在於兩
  造間。上訴人辯稱借款人為許淑芳，業據被上訴人堅詞否認，
  證人許淑芳、丙○○亦同此證述，上訴人就其所辯，復未能舉
  證以實其說，自無可採。
五、上訴人復辯稱其已陸續清償本金10萬元，並提出匯款申請書
    為佐（見本院卷第10至28頁），被上訴人對上訴人有匯款事
    實乙節固不爭執，惟陳稱前開匯款均利息之支付，與本金無
    涉。經查：
(一)按清償人所提出之給付，應先抵充費用，次充利息，次充原本
  。民法第323條前段定有明文。故債務人對於債權人欠有本息
  而為給付者，如未得債權人之同意，應以之先充利息之清償，
  不許債務人僅以一方之意思予以變更而主張係屬還本（最高法
  院18年上字第1661號、19年上字第989號判例參照）。
(二)查系爭消費借貸係成立於89年6月5日，為兩造所不爭執。而上
  訴人所提匯款申請書日期為95年7月7日至97年1月4日，且每次
  匯款金額均為3000元（見本院卷第10至28頁），堪認係每月利
  息之支付。上訴人另謂其於92年4月9日、92年5月9日、92年6
  月11日、92年7月21日、92年8月6日、92年9月9日各匯款5000
  元，於93年2月13日匯款2萬元、於94年4月27日匯款5萬元，固
  經被上訴人自承無訛，惟稱前開款項支付積欠利息尚有不足，
  其計算詳如附表所示。查上訴人就95年6月以前之利息支付，
  並未提出任何單據以資為憑，則被上訴人主張前開款項應先抵
  充利息，即屬有據。上訴人雖辯稱其父住院期間，被上訴人之
  姐丙○○曾同意其該段期間無庸支付利息云云，然此亦據證人
  丙○○否認（見本院卷第81頁），是上訴人所匯款項確僅能抵
  充利息。則上訴人辯稱應作為本金清償云云，即無可取。
六、按民法第478條規定：消費借貸未定返還期限者，借用人得
    隨時返還，貸與人亦得定一個月以上之相當期限催告返還。
    所謂貸與人得定一個月以上之相當期限催告返還，非謂貸與
    人之催告必須定有期限，祇須貸與人有催告之事實，而催告
    後已逾一個月以上相當期限者，即認借用人有返還借用物之
    義務，最高法院73年台抗字第413號判例著有明文。被上訴
    人主張以原支付命令送達為催告，查該支付命令係於96年8
    月2日送達上訴人（見96年補字第1150號卷第2頁），其催告
    後顯已達1個月以上。從而，被上訴人依消費借貸法律關係
    ，請求上訴人給付被上訴人60萬元及自96年9月3日起至清償
    日止按約定年息6%計算之利息，洵屬有據，應予准許。原審
    判命上訴人如數給付，於法並無違誤。上訴意旨指摘原判決
    不當，求予廢棄改判，為無理由，應予駁回。
七、據上論結，本件上訴為無理由，依民事訴訟法第449條第1項
    、第78條，判決如主文。
中    華    民    國    97    年    6     月    30    日
                    民事第一庭
                        審判長法  官  張耀彩
                              法  官  林金吾
                              法  官  盧彥如
正本係照原本作成。
不得上訴。
中    華    民    國    97    年    6     月    30    日
                              書記官  鄭兆璋


司法院資訊處製作；財團法人民間司法改革基金會備份。
